【裁判字號】    90,勞訴,1
【裁判日期】    900330
【裁判案由】    給付退休金
【裁判全文】
臺灣基隆地方法院民事判決    九十年度勞訴字第一號
    原      告  乙○○
    被      告  基隆汽車客運股份有限公司
                        設基隆.
    法定代理人  甲○○  住同右.
    訴訟代理人  丙○○  住同右.
右當事人間請求給付退休金事件，本院判決如左：
    主    文
被告應給付原告新臺幣柒拾貳萬參仟陸佰元，及自九十年一月一日起至清償日止，按
週年利率百分之五計算之利息。
訴訟費用由被告負擔。
本判決於原告以新臺幣貳拾肆萬元供擔保後，得為假執行；但被告如於假執行程序實
施前，以新臺幣柒拾貳萬參仟陸佰元為原告預供擔保，免為假執行。
    事    實
甲、原告方面：
  一、聲明：如主文第一項所示。願供擔保請准宣告假執行。
  二、陳述：
    (一)緣被告不當解僱原告並調職、降薪，經原告訴請本院八十九年度勞簡上字第二
      號民事判決確定：被告公司之解僱原告並調職、降薪為非法並確認每月工資二
      萬零一百元，嗣經被告公司通知原告於八十九年十二月一日復職，並准自八十
      九年十二月十二日起退休在案。
    (二)原告復職後，被告公司再度將原告調職並降薪為一五八四○元，原告隨即向基
      隆市政府申請調解，調解期間被告公司通知原告辦理退休並囑撤銷調解之申請
      ，詎知被告公司不按二○一○○元核計退休金，仍依調職降薪後之一五八四○
      元計算退休金。
    (三)原告與被告公司間經洽商未果，再向基隆市政府申請調解，因被告公司拒絕，
      而調解不成立，為此提起本訴。
  三、證據：提出本院八十九年度勞簡上字第二號判決影本一件、被告公司通知原告
            復職之存證信函影本一件、被告公司通知退休函影本一件、被告公司退
            休金給付簽核表影本一件、基隆市政府勞資爭議調解記錄影本一件、存
            證信函影本一件為證。
乙、被告方面：
  一、聲明：請求駁回原告之訴及假執行之聲請。如受不利之判決，願供擔保請准宣
            告免為假執行。
  二、陳述：
    (一)本件原告請求退休金乙案，倘觀乎原告從八十一年六月四日起罷工以來迄今，
      以造成被告公司新臺幣（下同）00000000元之損失；且其間幾乎未曾
      至公司上班，反而要求坐領八年半之乾薪；其自身又體無殘疾，卻又故意怠於
      謀取其他工作以賺取薪資，任令被告薪資債務之損害繼續擴大；如今又在復職
      後僅三日，即申請退休及請求給付退休金，凡此種種，俱可見其不公平孰甚！
      按民法第一百四十八條、第二百十七條之規定，被告主張原告本件請求給付退
      休金之行為，實屬權利濫用，且已違反誠信原則，應屬無效，被告自得拒絕給
      付。如若不然，則本件退休金損害之發生及擴大，原告亦屬與有過失，被告併
      此請求減輕賠償金額或免除之。
    (二)原告自八十一年六月四日起至其八十九年十二月十二日離職日止，幾乎均未至
      公司上班，則以其好手好腳、體無殘疾之人，斷無不可能終日無所事事，應可
      轉向他處服勞務以賺取所得。茲原告既自認並未轉向他處服勞務，自屬故意怠
      於取得此項利益，被告公司於此特主張可扣除其薪資報酬，並以此與退休金抵
      銷。而依上述八年半之平均最低工資以每月一四○○○元，並僅以其中八年計
      算，此部分原告應扣除抵銷之金額為0000000元，已超過原告所得請求
      退休金之數額，自應予以駁回。
    (三)又原告自八十一年六月四日起至同年八月十日止，為里程獎金、保養獎金、內
      勤獎金之調整事項參與罷工，在未經被告同意之情況下復強制看管被告車輛，
      不准被告派員開車營運，已然構成共同侵權行為，並造成被告財產上之損害共
      計00000000元。被告曾就損害額之一半即0000000元訴請原告
      等賠償（臺灣臺北地方法院八十二年度勞訴字第四四號），最後判決確定之結
      果雖僅准許其中之六七九四五元及五一二四六○元，而駁回其餘000000
      0元之請求（見臺灣高等法院八十八年度勞上更(四)字第一○號民事判決、最高
      法院八十九年度臺上字第一七九五號民事判決），然上開確定判決中仍確認原
      告侵權行為成立，以及被告確有如前述之損失。只不過該判決又認為原告雖應
      負賠償責任，然因原告提出其餘一百三十二位連帶債務人（即同時參與罷工之
      司機）因時效完成而免除債務之抗辯，就該一百三十二人之應分擔額部分，原
      告同免其責，故只應分擔一百四十七分之十五故也。茲被告對於上述判決中關
      於原告只應分擔一百四十七分之十五賠償責任之見解，認有未當，蓋因被告並
      未對該一百三十二人為請求，該一百三十二人因消滅時效所得行使之抗辯權尚
      無從發生，足證原告並不能執無從發生之時效抗辯權充為自己免責之依據，故
      原告對被告仍負有前述0000000元之連帶債務。職是，被告特就此金額
      向原告主張抵銷。
   三、證據：提出基隆市政府營利事業登記證影本一件、經濟部公司執照影本一件
             、汽車運輸業營業執照影本一件為證。
    理    由
一、本件被告法定代理人原為呂良宗，現變更為甲○○，業經提出基隆市政府營利事
    業登記證影本、經濟部公司執照影本、汽車運輸業營業執照影本為證，其聲明承
    受訴訟，核無不合，應予准許，合先敘明。
二、原告主張被告公司核准其自八十九年十二月十二日退休，其於八十九年十二月二
    十六日拒絕領取以較低薪資計算之退休金，業據提出被告公司通知單影本、退休
    金給付簽核表影本、存證信函影本為證，被告亦不爭執，堪信為真實。兩造爭執
    要旨在於原告所主張薪資基準是否過高，以及被告得否主張對原告仍有0000
    000元侵權行為損害賠償債權足以抵銷所欠系爭退休金。
三、按勞工退休金之給與標準如左：一、按其工作年資，每滿一年給與兩個基數。但
    超過十五年之工作年資，每滿一年給與一個基數，最高總數以四十五個基數為限
    。未滿半年者以半年計；滿半年者以一年計。二、依第五十四條第一項第二款規
    定，強制退休之勞工，其心神喪失或身體殘廢係因執行職務所致者，依前款規定
    加給百分之二十。前項第一款退休金基數之標準，係指核准退休時一個月平均工
    資。勞動基準法第五十五條定有明文。惟按確定判決理由中就訴訟標的外當事人
    所主張之重要爭點，本於當事人辯論之結果，已為判斷時，除有明顯違背法令之
    情形，或按判決當事人已提出新訴訟資料，足以推翻原判斷之情形外，應解為在
    同一當事人就該當已經法院判斷之重覆爭點法律關係，皆不得作任何相反之判斷
    或主張，始符誠信原則（參閱最高法院七十三年臺上字第四○六二號判決、八十
    七年度臺上字第五五七號判決），本件原告主張退休前之薪資二萬零一百元為退
    休金計算基數基準，乃兩造前本院八十九年度基簡字第五八○號、八十九年勞簡
    上字第二號給付工資事件之重要爭點，已於該案判斷每月二萬零一百元，並已判
    決確定，被告自不得再作任何相反之判斷或主張。另被告所抗辯其對原告仍有0
    000000元之侵權行為損害賠償債權部分，乃兩造前於臺灣臺北地方法院八
    十二年度訴字第四四號、臺灣高等法院八十八年度勞上更(四)字第一○號、最高法
    院八十九年度臺上字第一七九五號侵權行為損害賠償事件之訴訟標的之一部分，
    該部分已遭判決駁回確定，既判力本及於被告，被告仍執陳詞，抗辯退休金基準
    過高，得以前訴所請求損害賠償額遭駁回部分抵銷系爭退休金債務，均無理由。
    從而，原告主張系爭退休金應一個基數二萬零一百元為基準，自屬有據，故原告
    請求被告給付七十二萬三千六百元，及自九十年一月一日起至清償日止，按週年
    利率百分之五計算之法定遲延利息，為有理由，應予准許。
四、假執行之宣告：原告陳明願供擔保，請求宣告假執行，被告陳明如受不利判決，
    願供擔保請准免為假執行之宣告，均核無不合，爰分別酌定相當之擔保金額，予
    以准許。
五、結論：原告之訴為有理由，依民事訴訟法第七十八條、第三百九十條第二項、第
    三百九十二條判決如主文。
中      華      民      國    九十      年      三      月     三十     日
~B臺灣基隆地方法院民事庭
~B        法  官  李木貴
右為判決正本係照原本作成。
對於本件判決如有不服，應於收受送達後廿日內向本院提出上訴書狀，上訴於台灣高
等法院，並按他造當事人之人數附具繕本。
中      華      民      國    九十      年      四      月     三       日
~B        書記官  楊素梅


司法院資訊處製作；財團法人民間司法改革基金會備份。
